臺灣高等法院臺中分院刑事判決　　　　94年度上訴字第1587號
上　訴　人
即　被　告　乙○○
選任辯護人　張淑琪律師
上列上訴人因毒品危害防制條例案件，不服臺灣臺中地方法院94
年度訴字第1226號中華民國94年 6月22日第一審判決（起訴案號
：臺灣臺中地方法院檢察署94年度偵字第4692號），提起上訴，
本院判決如下：
    主  文
原判決撤銷。
乙○○連續販賣第一級毒品，處有期徒刑捌年；扣案之海洛因（
淨重貳點捌貳公克）沒收銷燬之，外包裝袋拾貳個、小鐵盒壹個
、0000000000號行動電話壹具均沒收之；因販賣第一
級毒品所得之新台幣參仟元沒收之，如全部或一部不能沒收時，
以其財產抵償之。
    事  實
一、乙○○意圖營利，基於販賣第一級毒品海洛因之概括犯意，
    先後於：（一）民國（下同）93年11月中旬，陳勤榮以公共
    電話與乙○○聯絡，雙方約在臺中縣烏日鄉○○村○○路山
    頂巷口，乙○○以每包海洛因新台幣（下同） 1千元之價格
    ，販賣海洛因1包（毛重即含袋重約0.4公克）予陳勤榮施用
    ；（二）93年11月20日，陳勤榮以公共電話與乙○○聯絡，
    在前揭地點，由乙○○以每包海洛因 2千元之價格，販賣海
    洛因1包（毛重即含袋重約0.6六公克）予陳勤榮施用；（三
    ）嗣陳勤榮因施用毒品案件而於同年12月21日21時許為警查
    獲（陳勤榮施用第一級毒品案件，業經臺灣彰化地方法院94
    年度訴字第19號判決判處有期徒刑八月確定），並供出所施
    用之毒品係源自乙○○等情，經警授意下，由陳勤榮於94年
    1 月18日13時43分許，以其住處電話0000000000號電話撥打
    乙○○之0000000000號行動電話，向已有前揭犯意之乙○○
    表明欲「買2個便當」（即擬以 2千元價格購買海洛因1包《
    毛重即含袋重約 0.6公克》之意），雙方約定在前揭相同地
    點交易，同日15時許，乙○○依約抵達前揭地點準備與陳勤
    榮進行交易之際，為埋伏員警當場查獲，始未得逞；經警自
    乙○○身上查獲海洛因毒品12包（其中11包，每包毛重即含
    袋重約各0.4公克，另 1包毛重即含袋重約0.6公克，送驗淨
    重2.82克、空包裝重2.52公克）、及其所有供販賣海洛因所
    用之裝海洛因之小鐵盒1個、0000000000號行動電話1支。
二、案經桃園縣警察局桃園分局報告臺灣桃園地方法院檢察署呈
    由臺灣高等法院檢察署核轉臺灣臺中地方法院檢察署檢察官
    偵查起訴。
    理  由
一、訊據上訴人即被告乙○○（下稱被告）固坦承右揭（三）時
    地持海洛因 1包欲行交付陳勤榮為警查獲，並遭警在其身上
    查扣海洛因11包等物之事實不諱，惟矢口否認有販賣海洛因
    之犯行，辯稱：伊從未販賣海洛因予陳勤榮，係陳勤榮於為
    警查獲當日打電話給伊，叫伊拿一些海洛因供陳勤榮止癮，
    雙方並未約定代價，伊係無償要拿該包海洛因給陳勤榮止癮
    ，尚未及交付時，即為警查獲，另在94年 1月18日為警查獲
    之前，陳勤榮固曾打電話予伊 2次，惟雙方僅係聊天，並未
    見面，本件伊僅有轉讓海洛因予陳勤榮之行為，並無意圖營
    利而販賣海洛因犯行云云。被告之辯護人亦略以；證人陳勤
    榮供稱向被告購毒之次數、時間、連絡方式、交易金額數量
    等情節均先後不一，與常理有違，又原審所調閱電話通聯紀
    錄中亦僅有案發當日之94年 1月18日13時43分，被告有與陳
    勤榮家中電話之通話紀錄，其他時間則無，足證陳勤榮所述
    不實，再陳勤榮前為警 2次查獲時均供稱海洛因係向黃世明
    及蘇識機買進，苟確有向被告買毒，何以前均未曾供出？均
    徵陳勤榮所證不可採信；又本件陳勤榮係在警方授意下撥打
    被告之行動電話，佯稱需索海洛因，而誘騙無販賣意思之被
    告外出，進而加以逮捕，此種以陷害教唆方式，引誘或教唆
    犯罪，進而蒐集犯罪之證據予以逮捕偵辦，係違反法定程序
    所取得之證據資料，不具有證據能力等語。
二、經查：
(一)右揭事實，業據證人陳勤榮於原審證述屬實（原審卷第 259
    至262頁、第266頁），事實欄一之（三）部分，並據證人陳
    鴻鈞即承辦之警員於原審證述在卷（原審卷第253至258頁）
    ，並有前揭扣案毒品1包及小鐵盒1個、0000000000號行動電
    話 1具扣案足佐，且扣案之白粉12包，經送驗後確係第一級
    毒品海洛因，合計淨重2.82公克（空包裝重2.52公克），純
    度12.49%，純質淨重0.35公克，此有扣押物品目錄表（94年
    度偵字第2225號卷第23頁）、扣案物相片（同前卷第25頁）
    、法務部調查局94年3月17日調科壹字第080008937號鑑定通
    知書1紙（原審卷第293頁）在卷可稽。再證人陳勤榮確於前
    揭事實欄一之（一）、（二）所示之期間有連續施用第一級
    毒品海洛因乙節，亦有臺灣彰化地方法院94年度訴字第19號
    判決在卷可佐。
(二)按證人之陳述有部分前後不符，或相互間有所歧異時，究竟
    何者為可採，法院仍得本其自由心證予以斟酌，非謂一有不
    符或矛盾，即應認其全部均為不可採信；尤其關於行為動機
    、手段及結果等細節方面，證人之證言，每每因留意重點之
    不同，或對部分事實記憶欠明確，以致前後未盡相符，然其
    基本事實之陳述，若果與真實性無礙時，則仍非不得予以採
    信（最高法院92年度台上字第5566號判決參照）。經查證人
    陳勤榮對於前揭購入毒品之次數、價格、確切之時間、與被
    告洽購毒品係使用住處電話或公共電話等節，雖於偵查中與
    原審審理中前後所述略有不同，惟衡諸施用毒品者其購買毒
    品之來源要非僅只一端，證人陳勤榮亦證稱：「伊另有向黃
    世明等多人購買毒品」等語（原審卷第 262頁），又購入毒
    品施用涉及犯罪，其交易過程自極隱密迅速，且施用毒品具
    成癮性，施用者既係於毒癮發作時前往購買毒品，其迫切須
    用之際，自難期就交易之次數及金額等為詳確之記憶，況證
    人陳勤榮對交易之地點、對象及交易之時間係於93年11月間
    等之證述均前後一致，揆諸前揭說明，要難以前揭證人陳勤
    榮所述略有不同，逕認其所述不可採信，又就證人陳勤榮向
    被告購入毒品之次數，除證人陳勤榮於原審所稱93年11月初
    該次不予認定外（詳後述），應以其距案發時日較近之警詢
    及原審證述所稱之前揭含事實欄一之（三）部分共計 3次為
    認定依據，另就購入毒品之金額，則以證人陳勤榮於原審經
    交互詰問之如事實欄較為詳確之金額為認定依據，至被告販
    賣海洛因予證人之數量，其中為警查獲當日即事實欄一之（
    三）部分，應以被告於警詢供稱2個便當係指毛重0.6公克之
    海洛因等語為認定之依據（94年偵字第2225號卷第12頁），
    至事實欄一之（一）、（二）部分，則以證人陳勤榮於警詢
    較為詳確之購入金額與購得毒品數量之供述，即1千元購得1
    包毛重0.4公克，2千元購得1包毛重0.6公克等確為認定依據
    （按依前揭法務部調查局鑑驗通知書，扣案第一級毒品海洛
    因之包裝重與毒品淨重約為 1比1，即約略係以毛重約0.2公
    克之夾鍊袋包裝0.2公克之海洛因，而2份之海洛因加計包裝
    重，則約為1包毛重0.6公克之海洛因）。準此，證人陳勤榮
    所證雖有部分齟齬，然審諸所證上情，與事實尚屬相符，不
    能謂為不實，是被告之辯護人此部分以證人陳勤榮所證諸情
    ，前後不一，顯非可採云云置辯，尚屬乏據。
(三)證人陳勤榮於原審證稱：伊有時也會用伊家中的室內電話即
    0000000000與被告號碼為0915開頭之電話（按即0000000000
    ）聯絡等語（原審卷第260、261頁），而證人陳勤榮於94年
     1月18日被告為警查獲前，確曾於93年12月19日21時38分許
    、同年月23日21時4分許、94年1月18日13時43分以前揭家中
    電話撥打被告 0000000000號行動電話等情，此有通聯紀錄1
    份附卷可憑（原審卷第 144、152、226頁），被告之辯護人
    所辯被告之電話通聯紀錄僅有 1次與證人陳勤榮住家電話通
    話紀錄乙節，顯非事實，益徵證人陳勤榮於原審證稱伊曾數
    次與被告聯絡等語可採。又被告於原審先稱：伊除94年 1月
    18日該次外，並未曾拿海洛因予陳勤榮云云（原審卷第25頁
    ），惟旋又改稱：伊於94年 1月18日前，亦曾交付海洛因予
    陳勤榮云云（原審卷第 271頁），其先後所述已有不符，所
    辯應係卸責之詞，顯不足採。
(四)次按司法警察（官）對於自始即有犯罪故意之行為人，因達
    成犯罪調查目的之必要，佈設機會，與之對合，藉以蒐集證
    據，且不違背法定程序者，自為法之所許。此與對於原無犯
    罪故意之人，而以引誘、教唆等違法手段，設局誘陷，引發
    其犯意，致蹈陷犯罪者，因有害於公平正義，亦顯然違反人
    權之保障，其因此所取得之證據並無容許性之情形不同（最
    高法院93年度台上字第1704號判決參照）。本案被告既曾販
    賣海洛因予陳勤榮，已如前述，經警方查獲陳勤榮後，由陳
    勤榮供出其來源，再由陳勤榮配合警方辦案，以住處電話與
    被告約定購買海洛因，則被告既自始即有販賣海洛因故意，
    警方僅因達成犯罪調查目的之必要，由陳勤榮出面向被告購
    買海洛因，藉以蒐集證據，復無其他違反法定程序之情形，
    自與陷害教唆之情形不同，要難據此憑為被告有利之認定。
    是被告之辯護人所辯：本件係在警方授意下撥打被告之行動
    電話，佯稱需索海洛因，而誘騙無販賣意思之被告外出，進
    而加以逮捕，此種陷害教唆之引誘或教唆犯罪，所蒐集證據
    ，違反法定程序所取得之證據資料，不具有證據能力云云，
    亦屬誤解。
(五)再查，販賣第一級毒品海洛因刑責甚重，政府查緝嚴格，毒
    品來源取得不易，致海洛因之成本及黑市價格均屬不低，而
    本件被告與證人陳勤榮均供稱：伊等係於距前揭犯罪時間前
    不久透過一開計程車之人而認識等語（參原審卷第258、270
    頁），則被告與陳勤榮既僅為初識未久，並無深交，準此，
    苟非有利可圖，被告豈有甘冒風險交易之必要，乃竟無償提
    供海洛因予初識未久之人施用？其所辯僅係轉讓海洛因予陳
    勤榮云云，與常理殊有違背，洵非可採，被告連續販售海洛
    因予陳勤榮，自具意圖營利之目的甚明。
(六)綜上，本案事證已臻明確，被告所辯，無非飾罪卸責之詞，
    不足採信，其犯行洵堪認定。
三、按販賣毒品罪，雖不以販入之後復行賣出為要件，祇要以販
    賣營利為目的，將毒品販入或賣出，有一於此，其犯罪即為
    完成。但在販入後連續賣出之場合，其第二次以後之賣出行
    為，倘係購買者為協助警察辦案佯稱購買，而將販賣者誘出
    以求人贓俱獲，因其無實際買受之真意，且在警察監視之下
    伺機逮捕，事實上亦不能真正完成買賣，則該次行為，僅能
    論以販賣未遂（最高法院90年度台上字第7030號判決參照）
    。查本案被告就事實欄一之（三）所示部分，係陳勤榮配合
    警方蒐集被告犯罪之證據而無實際買受之真意，已如前述，
    故就被告該次販賣第一級毒品之行為，應屬未遂。核被告就
    事實欄一之（一）、（二）所為，均係犯毒品危害防制條例
    第4條第1項之販賣第一級毒品既遂罪，就事實欄一之（三）
    所為，係犯同條第6項、第1項之販賣第一級毒品未遂罪。起
    訴書就事實欄一之（三）部分認被告所為係同條第 1項之販
    賣第一級毒品既遂罪嫌，容有未洽，然因行為既遂、未遂僅
    行為態樣不同，而非處罰之獨立規定，不生刑事訴訟法第30
    0 條變更法條之問題，併此敘明。被告販賣海洛因前持有海
    洛因之低度行為，為販賣之高度行為所吸收，不另論罪。被
　　告先後多次犯行，時間緊接，所犯均係構成要件相同之罪，
  　顯係基於概括犯意反覆為之，為連續犯，應依刑法第56條之
    規定論以連續販賣第一級毒品既遂罪（本件販賣第一級毒品
    罪之法定本刑為死刑或無期徒刑，依法不得加重其刑）。又
    公訴人起訴意旨另以被告販賣海洛因之時間為93年11月下旬
    起，第二次交易之金額為 1千元，惟以證人陳勤榮於原審確
　　為詳確之供述憑為認定，前已敘明，因認起訴書此部分顯係
  　誤載，併此敘明。再查被告連續販賣第一級毒品海洛因，其
    行為戕害國民健康、助長施用毒品惡習，然衡諸本案經查獲
　　被告販賣第一級毒品海洛因之對象僅陳勤榮1人，次數亦僅3
  　次，就其犯罪情節觀之，尚非重大，且被告販賣第一級毒品
    海洛因部分，僅係零星之小額交易，倘科以法定本刑死刑、
    無期徒刑，誠為情輕法重，猶嫌過苛，衡諸被告之犯罪情狀
    ，認倘對其連續販賣海洛因之犯行科以法定最輕刑之無期徒
    刑，猶嫌過重，衡情尚有可憫恕之處，爰依刑法第59條規定
    ，減輕其刑。
四、原審予以論罪科刑，固非無見，惟按毒品危害防制條例第18
    條第 1項規定，得諭知沒收並銷燬之者，以查獲之毒品及專
    供製造或施用毒品之器具為限，並不及於毒品之外包裝。而
    毒品外包裝既係用於包裹毒品，防其裸露、潮濕，便於攜帶
    販賣，亦係供販賣毒品所用之物，應依毒品危害防制條例第
    19條第 1項之規定宣告沒收之，方屬適法（最高法院92年台
    上字第4587號判決要旨可參）。原審就本件扣案海洛因之外
    包裝袋12個未依依該條例第19條第 1項規定宣告沒收，乃依
    同條例第18條第1項規定予以沒收銷燬之，用法容有未妥。
    被告徒執上揭情詞提起上訴否認犯行，雖非可採而未指摘及
    此，然原判決既有上揭可議，仍屬無可維持，應由本院將原
    判決撤銷改判。爰審酌被告素行尚佳，此有台灣高等法院被
    告全國前案紀錄表一份在卷可按，其販賣第一級毒品之行為
    ，有害國民健康、影響社會善良風俗，其犯罪動機、所生危
    害，犯罪後否認犯行，尚未見具體悔悟之意等一切情狀，量
    處如主文第 2項所示之刑，以示懲儆。扣案海洛因其中12包
    （淨重2.82公克），為本案查獲之毒品，依毒品危害防制條
    例第18條第 1項前段規定，應併予宣告沒收銷燬之。該海洛
    因外包裝袋12個、及扣案0000000000號行動電話 1具、裝置
    海洛因毒品之小鐵盒 1個，係被告所有，此為被告所自承，
    且為供本件犯行所用之物，依同條例第19條第 1項之規定，
    應併為沒收之宣告。被告本件因販賣第一級毒品所得之財物
    3千元，依同條例第19條第1項之規定，亦應併予宣告沒收之
    ，如全部或一部不能沒收時，以其財產抵償之。至在被告身
    上查扣之削尖小吸管2支、號碼為0000000000號行動電話1具
    ，雖均為被告所有之物，惟無證據證明與本案犯罪有關，亦
    非屬違禁物，自無從為沒收之諭知，附此敘明。
五、至證人陳勤榮於原審另證稱：伊第一次向被告購買海洛因，
    係於93年11月初，在前揭台中縣烏日鄉○○村○○路山頂巷
    口，經由一計程車司機之介紹向被告購買等語，惟查證人陳
    勤榮亦證稱：該次交易伊僅在路口等候，係由該司機代伊購
    買等語（均參原審卷第 259頁），是證人陳勤榮就該次購入
    海洛因部分既未實際與被告交易，則就與該司機實際交易之
    對象究係何人自無從證明，因認被告是否確有於前揭時、地
    販賣海洛因尚屬不能證明，惟此部分既未經公訴人起訴，僅
    附此敘明。
據上論結，應依刑事訴訟法第369條第1項前段、第364條、第299
條第1項前段，毒品危害防制條例第4條第第1項、第18條第1項前
段、第19條第 1項，刑法第11條前段、第56條、第59條，判決如
主文。
本案經檢察官甲○○到庭執行職務。
中　　華　　民　　國　　94　　年　　10　　月　　27　　日
               刑事第三庭    審判長法　官    江  錫  麟
                                   法　官    廖  柏  基
                                   法　官    林  欽  章
上列正本證明與原本無異。
如不服本判決應於收受送達後十日內向本院提出上訴書狀，其未
敘述上訴之理由者並得於提起上訴後十日內向本院補提理由書（
均須按他造當事人之人數附繕本）。
                                   書記官    巫  彥  佳
中　　華　　民　　國　　94　　年　　10　　月　　28　　日
附錄論罪科刑法條：
毒品危害防制條例第四條第一項、第二項：
製造、運輸、販賣第一級毒品者，處死刑或無期徒刑；處無期徒
刑者，得併科新臺幣一千萬元以下罰金。
製造、運輸、販賣第二級毒品者，處無期徒刑或七年以上有期徒
刑，得併科新臺幣七百萬元以下罰金。
　　　　　　　　　　　　　　　　　　　　　　　　　　　Ｆ
